【裁判字號】    92,訴,281
【裁判日期】    920715
【裁判案由】    殺人未遂
【裁判全文】
臺灣屏東地方法院刑事判決                          九十二年度訴字第二八一號
    公  訴  人  臺灣屏東地方法院檢察署檢察官
    被      告  乙○○
    指定辯護人  本院公設辯護人  丙○○
右列被告因殺人未遂案件，經檢察官提起公訴（九十一年度偵字第五五一五號），本
院判決如左：
    主  文
乙○○無罪。
    理  由
一、公訴意旨略以：被告乙○○與郭明得（業已死亡，涉案部分另由檢察官為不起訴
    處分）為朋友關係，平日均共乘機車在屏東縣萬丹鄉附近活動。於九十一年六月
    間，郭明得因向甲○索討金錢未果，心生不滿，遂起意教訓甲○，而乙○○明知
    郭明得有殺人之意思，為幫助郭明得以用開山刀殺人，予以助力，竟基於幫助殺
    人之犯意，先於九十一年六月十九日十九時許，騎乘機車搭載郭明得前往屏東縣
    萬丹鄉○○村○○路「兄弟檳榔攤」附近，其後郭明得持開山刀（未扣案）進入
    檳榔攤內，攻擊正在觀看他人下棋之甲○之頭部，且出言：幹你娘，給你死等語
    ，欲致甲○於死，幸而甲○及友人饒仙木分持杖加以抵擋，郭明得眼見無法得
    逞，遂跳上在旁等候、引擎仍發動中，由乙○○騎乘之機車離去，甲○並因而受
    有頭皮撕裂傷十二公分、左手二、三、四指切割傷並神經肌腱損傷等傷害。因認
    被告涉犯刑法第二百七十一條第二項、第一項之幫助殺人未遂罪嫌。被告於偵查
    中固不諱言於九十一年六月十九日十九時許，騎乘機車搭載郭明得前往屏東縣萬
    丹鄉○○村○○路「兄弟檳榔攤」約五十公尺外之處，其後郭明得下車走至檳榔
    攤，隔約四、五分鐘見有人追郭明得且郭明得手持開山刀並跳上伊所騎之機車離
    去等情，惟辯稱伊不知道郭明得要持刀殺人等語。惟公訴人仍認被告犯嫌明確，
    並以告訴人甲○之指述，證人饒仙木、許文虎、王天生之證詞，現場略圖、照片
    、診斷證明書等證據證明被告犯罪事實。
二、按犯罪事實應依證據認定之，無證據不得推定其犯罪事實；又不能證明被告犯罪
    者，應諭知無罪之判決，刑事訴訟法第一百五十四條、第三百零一條第一項分別
    定有明文。又認定不利於被告之事實，須依積極證據，苟積極證據不足為不利於
    被告事實之認定時，即應為有利於被告之認定，更不必有何有利之證據（最高法
    院三十年上字第八一六號判例參照）。又認定犯罪事實所憑之證據，雖不以直接
    證據為限，間接證據亦包括在內；然而無論直接或間接證據，其為訴訟上之證明
    ，須於通常一般之人均不致有所懷疑，而得確信其為真實之程度者，始得據為有
    罪之認定，倘其證明尚未達到此一程度，而有合理之懷疑存在，無從使事實審法
    院得有罪之確信時，即應由法院諭知被告無罪之判決（最高法院七十六年度台上
    字第四九八六號判例參照）。再刑法上幫助犯之成立，須行為人基於幫助正犯犯
    罪之意思，予正犯以精神上或物質上之助力而參與犯罪構成要件以外之行為，以
    助成正犯犯罪之實施為要件。如果，雖在外形上，可認為幫助，但對正犯之犯罪
    ，無違法之認識，而欠缺幫助犯罪之故意，係基於其他原因，即難論以幫助犯（
    最高法院八十年度台上字第五八四八號判決參照）。
三、被告乙○○於本院仍堅決否認有幫助殺人未遂犯行，辯稱：我不知道郭明得拿刀
    要去砍甲○等語。經查：
（一）告訴人甲○，證人饒先木、許文虎、王天生等人於偵查中之指證，均僅指證見
      到郭明得砍傷甲○後，旋即搭乘距案發檳榔攤約五十公尺外被告乙○○所騎機
      車離去，然此對乙○○是否有明知郭明得具殺人之犯意，為幫助郭明得以刀殺
      人，仍提供交通工具一節，尚未能為何等積極之證明。
（二）行為人的行為，原則上是具目的性意思支配的結果，即結果是在行為人的意思
      支配下發生，行為人對所幫助正犯之行為是否認識，涉及行為人主觀意思，除
      行為人之自白外，僅得透過外在所顯現的客觀事實及共犯間之供述綜合審認。
１、郭明得已於九十一年八月十八日死亡，此有台灣屏東地方法院檢察署相驗屍體證
    明書一紙在卷可按，且卷內亦無郭明得死亡前的任何供述足為證據。
２、被告於警訊中供稱：「（問：你是否認識甲○？有無糾紛或仇恨？）答：我認識
    他，沒有任何糾紛或仇恨」，於檢察官偵查中供稱：「（問：知否郭明得當時要
    去殺甲○？）答：我不知道，如知道我就不會載他去了，因雙方都是同村好友。
    」（九十一年度偵字第五五一五號卷第十九面），告訴人甲○於檢察官偵查中同
    樣亦稱：「（問：與乙○○有無恩怨？）答：沒有，只是同村有一點認識，沒任
    何交情」（同前偵卷第二十三面），且告訴人甲○於本院審理亦為相同之供述，
    則被告與告訴人甲○前此既無恩怨糾葛，已難認被告有何幫助殺人之犯罪動機。
３、被告於本院固不諱言於案發前郭明得向甲○無端索取金錢未果時，其亦騎乘機車
    停在遠處等郭明得等情，再被告案發時騎乘之機車停放處距離案發現場有五十公
    尺之遠一節，亦據前揭告訴人及證人指證明確，衡情被告機車停放之位置均與就
    近接應他人犯罪後逃逸之情形有異，而被告機車停於遠處之原由，究係郭明得刻
    意不願被告無端涉入，或係被告刻意撇清責任之舉，尚難於缺乏其他佐證下，逕
    為被告不利之認定。
４、郭明得所持以行兇之刀械長約三十公分一節，業據被告於警訊供承在卷，核與告
    訴人甲○、證人饒仙木、王天生於偵查中指證情節相符，該兇器長度非長，衡情
    亦非難以衣服等物隱匿，自難逕認被告於事發前知悉郭明得持刀前往尋釁。
５、案發現場略圖、照片、診斷證明書等均無從證明被告有何幫助犯之故意。
四、綜上所述，公訴人所舉之證據，不足積極證明被告有幫助殺人之故意，再本案正
    犯郭明得已死亡，且無正犯郭明得死亡前的任何供述足為證據，審酌外在所顯現
    的客觀事實，亦不足為被告不利之認定，其餘公訴人所舉證據，客觀上亦不足以
    證明被告有本件犯行，公對人所指被告之犯罪事實，仍有合理之懷疑存在，揆之
    首開說明，因認被告犯罪尚屬不能證明，自應為其無罪之諭知。
據上論斷，應依刑事訴訟法第三百零一條第一項，判決如主文。
中      華      民      國      九十二      年     七     月    十五    日
                                      臺灣屏東地方法院刑事第四庭
                                          法  官   郭書豪
右正本證明與原本無異。
如不服本判決應於收受本判決後送達後十日內向本院提出上訴書狀，其未敘述上訴理
由者，並得於提起上訴後十日內向本院補提理由書狀（均須按他造當事人之人數附繕
本 ）「切勿逕送上級法院」
                                          書記官   唐淑嫻
中      華      民      國      九十二      年     七     月    十五    日


司法院資訊處製作；財團法人民間司法改革基金會備份。
